【裁判字號】    99,訴,1540
【裁判日期】    991118
【裁判案由】    請求給付服務費
【裁判全文】
臺灣高雄地方法院民事判決              99年度訴字第1540號
原      告  興根不動產仲介經紀股份有限公司
法定代理人  丁○○
訴訟代理人  甲○○
被      告  乙○○
訴訟代理人  何曜男律師
複代理人    朱育男律師
訴訟代理人  丙○○
上列當事人間請求給付服務費事件，本院於民國99年11月4 日言
詞辯論終結，判決如下：
    主      文
原告之訴及假執行之聲請均駁回。
訴訟費用由原告負擔。
    事實及理由
一、按訴狀送達後，原告不得將原訴變更或追加他訴，但擴張或
    減縮應受判決事項之聲明者，不在此限。民事訴訟法第255
    條第1 項第3 款定有明文。查原告本於聲請發支付命令時具
    狀請求事項為被告應給付原告新臺幣（下同）62萬元，及自
    支付命令聲請狀繕本送達翌日起至清償日止，按週年利率5%
    計算之利息；嗣於民國99年9 月29日準備書狀內變更為被告
    應依約給付原告服務費62萬元，經核應係減縮應受判決事項
    之聲明，合先敘明。
二、原告主張：被告授權訴外人陳素蕙（下稱陳素蕙）於99年2
    月27日與伊簽訂一般委託銷售契約書（下稱一般銷售契約）
    ，約定被告委託伊以1,560 萬元之價格，代為居間仲介銷售
    被告所有坐落高雄市苓雅區○○○路96號建物及其所坐落之
    土地（下稱系爭房地），委託期間自99年2 月28日起至99年
    5 月28日止。嗣於兩造商議後，被告願以1,480 萬元（不含
    服務費）出售系爭房地，兩造於99年3 月3 日為此簽訂不動
    產專任委託銷售契約書（下稱專任銷售契約），伊旋居間覓
    得訴外人蔡明珠（下稱蔡明珠），願以1,550 萬元買受被告
    所有系爭房地，經伊多次通知被告與蔡明珠簽訂買賣契約，
    被告均未置理，或以各式理由拒絕簽約，爰依一般銷售契約
    第4條 第5 項、民法居間報酬請求權及民法第101 條第1 項
    規定，提起本件訴訟。並聲明：(一)被告應付原告62萬元。(二)
    願供擔保以代釋明，聲請宣告假執行。
三、被告則以：伊從未授權予陳素蕙簽訂一般銷售契約，也未曾
    在原告所提出之授權書上簽名；又一般銷售契約未依民法第
    531 條規定為之，故未生效，且未予渠3 日之審閱期間，故
    一般銷售契約內容所約定之條款也無效；一般銷售契約、授
    權書等文件所載買賣標的僅限於建物，不及於土地，顯與被
    告出賣本意相違等語置辯。並聲明：(一)駁回原告之訴。(二)如
    受不利判決，願供擔保，聲請准予免為假執行。
四、兩造間之不爭執事項：
  (一)原告曾先後於99年3 月10日、27日分別以高雄順昌郵局第14
    3 號存證信函，及高雄新興郵局第1767號存證信函通知被告
    到場簽訂買賣契約，被告並未到場。
  (二)陳素蕙簽立之一般銷售契約、授權書、委託價格調整同意書
    （下稱同意書）等文書時，被告均未在場。
五、是以，本件所應審究者為：(一)被告有無授與陳素蕙代理權簽
    訂一般銷售契約？(二)原告就一般銷售契約，是否未給予被告
    3 日審閱期間？茲分述如下：
  (一)按訴訟代理人有二人以上者，均得單獨代理當事人，是各訴
    訟代理人均有完整之代理權，數個訴訟代理人如有先後不一
    致之陳述，僅當事人之本人得撤銷或更正之權限，他訴訟代
    理人無事後代本人撤銷或更正之權限，本院自得斟酌全辯論
    意旨依職權判斷，查被告所委任之訴訟代理人何曜男律師以
    99年9 月2 日答辯狀表示，對於被告於99年2 月27日委任訴
    外人陳素蕙就系爭不動產與原告簽訂一般銷售契約，委託銷
    售金額為1,560 萬元，委託期間為99年2 月28日起至同年5
    月28日止一節表示不爭執（見卷宗頁47）；惟被告委任之另
    一訴訟代理人丙○○則以99年9 月9 日之答辯狀表示，原告
    自始未曾向被告確認是否完全授權予陳素蕙簽訂一般銷售契
    約，當時陳素蕙僅係引導原告參觀系爭不動產之狀況，並無
    意與原告簽約，係原告之員工甲○○以不會收服務費慫恿、
    騙陳素蕙簽下一般銷售契約等情（見卷宗頁60）；且被告
    訴訟代理人何曜男律師、丙○○2 人於99年9 月9 日準備程
    序期日陳稱：被告並未於系爭授權書上簽名，係陳素蕙簽下
    被告之名，且授權事項不明，不生授權效力等語（見卷宗頁
    57），足認被告否認曾於99年2 月27日委任陳素蕙或授與代
    理權就系爭房地與原告簽訂一般銷售契約，至為明灼。
  (二)次按代理人於代理權限內，以本人名義所為之意思表示，直
    接對本人發生效力，民法第103 條第1 項定有明文，換言之
    ，若代理人未得本人之授權或超出授權範圍所為之法律行為
    或準法律行為，即為無權代理。又按民事訴訟如係由原告主
    張權利者，應先由原告負舉證之責，若原告先不能舉證，以
    證實自己主張之事實為真實，則被告就其抗辯事實即令不能
    舉證，或其所舉證據尚有疵累，亦應駁回原告之請求（最高
    法院17年上字第917 號判例要旨參照）。經查：
    1.一般銷售契約第4 條第2 項明定：「簽約代理人代理委託
      人簽立本契約者，應檢附所有權人之授權書及印鑑證明交
      付受託人驗證，並影印壹份交受託人收執，以利受託人作
      業。」而原告雖提出被告簽名之授權書一紙，惟此授權書
      除記載建物門牌號碼外，其餘事項如授權書製作日期、建
      物坐落之土地地號、建物建號、授權人身分證影本等欄位
      均付之闕如，又簽名欄位所為之簽名，其書寫之習慣、個
      性、筆畫勾勒痕跡，顯係同一人所為，被告亦否認簽名，
      且原告對於陳素蕙與原告簽立一般銷售契約、授權書、同
      意書時，均未在場等情均不爭執，已如前述。準此，自該
      授權書之形式觀之，此授權書上之簽名均為陳素蕙所為甚
      明，再細究授權人與被授權人最後之簽名欄位部分，註明
      「親自簽章」之字樣，以一般常理觀之，應係要求此授權
      書之簽名須由本人親自為之方符合真正授權之旨，則陳素
      蕙今冒被告之名而簽立於該授權書上，該授權書是否可以
      證實被告有授權予陳素蕙簽訂系爭契約，不免啟人疑竇。
    2.次查，該紙授權書上註記授權人應出示身分證正本證明授
      權事實，並在影本欄位上黏貼被告身分證正反面影本，而
      授權書上並未黏貼被告身分證正反面影本，益徵原告殊未
      檢視陳素蕙有無代理被告簽立之權限，亦未要求陳素蕙檢
      附被告之印鑑證明以驗證之。
    3.再自一般銷售契約第4 條第3 項約定：「委託人應就不動
      產之重要事項簽認於不動產之重要事項簽認於不動產標的
      現況說明書，委託人對受託人負有誠實告知之義務，如有
      虛偽不實自負法律責任」及上開同條第2 項約定內容相互
      以觀，足徵一般銷售契約就委託人及代理人二者，係有明
      顯、明確之區分，是以，依上開約定之意旨，系爭房地之
      不動產標的現況說明書自應由本人簽認，而非由代理人簽
      認，然查原告所提之不動產標的現況說明書，委託人簽名
      欄位仍為陳素蕙之簽名（見卷宗頁6 ），殊與約定意旨相
      違。是原告僅以一般銷售契約、授權書以證明被告有授與
      陳素蕙代理或受任簽立之事實，不足為取。
    4.縱認原告一再表示，同業都知悉被告均授權陳素蕙全權處
      理系爭房地，並稱被告曾在電話中表示銷售系爭房地之事
      係委由陳素蕙全權處理等語，惟依民法代理之意旨，其所
      規定之代理行為係特定法律行為或準法律行為，並非泛指
      所有之行為，是被告所表示之「處理」，應與授與陳素蕙
      簽訂一般銷售契約之特定法律行為有間。矧衡諸系爭房地
      價值約1,500 萬元，原告之承辦人員身為專業房屋銷售仲
      介人員，本應謹慎處理，豈可未取得書面授權並向本人確
      認，僅憑電話中之口說，即輕率認定陳素蕙確實就簽訂一
      般銷售契約等文書，已取得本人即被告之授與代理權。此
      外，原告迄今未能再提出其他證據證明被告有授與陳素蕙
      代理簽立一般銷售契約等文書之事實，故揆諸上揭條文及
      說明，原告主張陳素蕙已取得被告之授與代理權乙節，尚
      不足採。
  (三)職是之故，陳素蕙既未經被告授與代理而與原告簽立一般銷
    售契約等文書，且迄未經被告承認，自對於被告不生效力。
    準此，原告就一般銷售契約，是否未給予被告3 日審閱期乙
    節，即無判斷審認之必要，併此敘明。
六、綜上所述，原告無從證明陳素蕙已經被告受理代理簽立一般
    銷售契約等文書，被告亦迄未承認，自對於被告不生效力；
    從而，原告依一般銷售契約第4 條第5 項、民法居間報酬請
    求權及民法第101 條第1 項規定，訴請被告應給付服務費62
    萬元，並無理由，應予駁回。
七、原告之訴既經駁回，其假執行之聲請已失所附麗，應併予駁
    回。
八、因本件事證已臻明確，其餘爭點及兩造其餘主張陳述、所提
    之證據，經本院斟酌後，認與判決結果不生影響，均毋庸再
    予論述，附此敘明。
據上論結，本件原告之訴為無理由，依民事訴訟法第78條，判決
如主文。
中    華    民    國    99    年    11    月    18    日
                  民事第五庭  法  官  劉定安
正本係照原本作成。
如不服本判決，應於送達後20日內，向本院提出上訴狀並表明上
訴理由，如於本判決送達前提起上訴者，應於判決送達後10日內
補提上訴理由書（須附繕本）。
如委任律師提起上訴者，應一併繳納上訴審裁判費。
中    華    民    國    99    年    11    月    18    日
                              書記官  林秀敏

司法院資訊處製作；財團法人民間司法改革基金會備份。
